【裁判字號】    98,重抗,47
【裁判日期】    981210
【裁判案由】    聲明異議
【裁判全文】
臺灣高等法院臺南分院民事裁定  98年度重抗字第47號
抗  告  人  張坤喜即良坤企業行
上列抗告人因與相對人合作金庫商業銀行股份有限公司間聲明異
議事件，對於中華民國98年8月14日臺灣雲林地方法院裁定（98
年度執事聲字第1號）提起抗告，本院裁定如下：
    主  文
抗告駁回。
抗告程序費用新臺幣壹仟元由抗告人負擔。
    理  由
一、抗告意旨略以：抗告人張坤喜因於民國（下同）84年間向農
    民銀行股份有限公司（下稱農民銀行）借款新臺幣（下同）
    1,400萬元，因無法負擔沉重利息而遭原法院拍賣坐落於雲
    林縣褒忠鄉○○路房屋2棟以及60坪土地，拍賣價金1,500多
    萬元業已全數清償前揭借款完畢，豈會尚欠合作金庫商業銀
    行股份有限公司（下稱合作金庫商業銀行）800萬元，且係
    由合作金庫商業銀行請求執行，抗告人曾前去合作金庫商業
    銀行請求其出具證明，惟合作金庫商業銀行無法提出抗告人
    貸款之證明，是原法院之執行，於法不合。為此，爰提起本
    件抗告，請求廢棄原裁定云云。
二、按強制執行法第4條之2規定，為執行名義效力所及之人，除
    當事人外，對於(一)訴訟繫屬後為當事人之繼受人及為當事人
    或其繼受人占有請求之標的物者，(二)為他人而為原告或被告
    者之該他人及訴訟繫屬後為該他人之繼受人，及為該他人或
    其繼受人占有請求之標的物者，亦有效力。次按當事人或利
    害關係人，對於執行法院強制執行之命令，或對於執行法官
    、書記官、執達員實施強制執行之方法，強制執行時應遵守
    之程序，或其他侵害利益之情事，得於強制執行程序終結前
    ，為聲請或聲明異議；執行名義成立後，如有消滅或妨礙債
    權人請求之事由發生，債務人得於強制執行程序終結前，向
    執行法院對債權人提起異議之訴。如以裁判為執行名義時，
    其為異議原因之事實發生在前訴訟言詞辯論終結後者，亦得
    主張之，強制執行法第12條及第14條分別定有明文。又民事
    執行法院專司民事強制執行事務，對於私權之爭執，並無審
    認之權限。故在強制執行程序中，如涉及私權之爭執，而其
    權益關係未盡明確時，應由當事人另依民事訴訟程序謀求救
    濟，要非強制執行法第12條第1項聲明異議所能解決（最高
    法院79年度台抗字第310號裁判參照）。
三、經查：
    原債權人農民銀行分別於87年2月9日及87年6月3日就抗告人
    之借款聲請原法院核發支付命令，原法院於87年2月11日及
    87年6月4日分別核發87年度促字第1078號、87年度促字第45
    35號支付命令，經原債權人農民銀行以上開確定支付命令向
    原法院聲請強制執行，原法院核發89年11月30日雲院任民執
    丙決字第88執4124號債權憑證，嗣原債權人農民銀行又於95
    年3月30日向原法院聲請換發債權憑證，業經原法院核發95
    年4月6日雲院隆95執己字第3504號債權憑證，此經本院依職
    權調閱原法院87年度促字第1078號、87年度促字第4535號、
    95年度執字第3504號等卷查核無誤。而原債權人農民銀行於
    95年5月1日業已合併於相對人合作金庫商業銀行，此有行政
    院金融監督管理委員會95年1月19日金管銀(二)字第095850037
    80號函附於原法院98年度司執字第9720號卷可稽（見原法院
    98年度司執字第9720號卷第7-8頁），揆諸上揭規定，相對
    人合作金庫商業銀行為原法院95年4月6日核發之雲院隆95執
    己字第3504號債權憑證之執行名義效力所及之人，是相對人
    合作金庫商業銀行持原法院95年4月6日雲院隆95執己字第35
    04號債權憑證，對抗告人聲請強制執行，經原法院審核上開
    執行名義無誤後，即依相對人合作金庫商業銀行之聲請執行
    抗告人之財產，核屬原法院依法進行執行程序無誤。抗告人
    雖主張其業已清償借款完畢，相對人合作金庫商業銀行依法
    即不得再聲請向其財產強制執行等語，縱所稱屬實，然此乃
    屬執行名義成立後所發生消滅或妨礙債權人請求之事由，依
    上揭強制執行法第14條第1項前段之規定，應由抗告人向原
    法院另案提起債務人異議之訴，謀求解決。是原法院駁回抗
    告人之聲明異議，核無不合。抗告人抗告意旨指摘原裁定不
    當，求予廢棄，為無理由，應予駁回。
四、據上論結，本件抗告為無理由，依強制執行法第30條之1、
    民事訴訟法第495條之1第1項、第449條第1項、第95條、第
    78條，裁定如主文。
中    華    民    國    98    年    12    月    10    日
                  民事第三庭    審判長法  官  蘇清恭
                                      法  官  王浦傑
                                      法  官  蘇重信
上為正本係照原本作成。
本裁定除以適用法規顯有錯誤為理由外，不得再抗告。如提出再
抗告，應於收受送達後10日內委任律師為代理人向本院提出再抗
告狀（須附繕本），並繳納再抗告費新台幣1千元。
中    華    民    國    98    年    12    月    10    日
                                      書記官  陳嘉琍
【附記】
民事訴訟法第495條之1第2項準用同法第466條之1第1、2項規定
：
(1)對於第二審判決上訴，上訴人應委任律師為訴訟代理人。但上
  訴人或其法定代理人具有律師資格者，不在此限。
(2)上訴人之配偶、三親等內之血親、二親等內之姻親，或上訴人
  為法人、中央或地方機關時，其所屬專任人員具有律師資格並
  經法院認為適當者，亦得為第三審訴訟代理人。
民事訴訟法第466條之2第1項：
  上訴人無資力委任訴訟代理人者，得依訴訟救助之規定，聲請
  第三審法院為之選任律師為其訴訟代理人。


司法院資訊處製作；財團法人民間司法改革基金會備份。
